【裁判字號】    95,交聲,664
【裁判日期】    950925
【裁判案由】    違反道路交通管理處罰條例聲明異議
【裁判全文】
臺灣臺北地方法院交通事件裁定         95年度交聲字第664號
原處分機關  臺北市交通事件裁決所
異議人即
受處分人    甲○○
上列異議人即受處分人因違反道路交通管理處罰條例事件，對於
臺北市交通事件裁決所中華民國95年7月11日所為之處分（原處
分案號：北市裁二字第裁22-A00000000號），聲明異議，本院裁
定如下：
    主  文
原處分撤銷。
甲○○汽車駕駛人，行經有燈光號誌管制之交岔路口闖紅燈，處
罰鍰新臺幣貳仟柒佰元，並記違規點數參點。
    理  由
一、按汽車駕駛人，行經有燈光號誌管制之交岔路口闖紅燈者，
    處新臺幣（下同）1800元以上5400元以下罰鍰，並記違規點
    數3點，道路交通管理處罰條例第53條第1項、第63條第1項
    第3款定有明文。次按汽車駕駛人有闖紅燈之違規行為，當
    場不能或不宜攔截製單舉發，且經以科學儀器取得證據資料
    者，得對汽車所有人逕行舉發處罰，道路交通管理處罰條例
    第7條之2第1項第1款亦有明文。又按人民違反法律上之義務
    而應受行政罰之行為，法律無特別規定時，雖不以出於故意
    為必要，仍須以過失為其責任條件，但應受行政罰之行為，
    僅須違反禁止規定或作為義務，而不以發生損害或危險為其
    要件者，推定為有過失，於行為人不能舉證證明自己無過失
    時，即應受處罰，司法院大法官會議釋字第275號解釋意旨
    闡述甚明，且所揭櫫之「違反行政法上義務之行為非出於故
    意或過失者，不予處罰」之概念，換言之，過失違反行政法
    上義務之行為仍應處罰之概念，亦為嗣後制定之行政罰法第
    7 條第1項明文規定在案。
二、首查：原處分以異議人即受處分人（下稱異議人）甲○○駕
    駛車牌號碼5G-0913號自小客車，於民國95年4月1日凌晨2時
    51分許，沿臺北市○○區○○路西往東方向行駛，行經台大
    語文中心前，該處為有燈光號誌管制之交岔路口，且直行方
    向顯示為紅燈，竟闖紅燈跨越該交岔路口所繪設之停止線，
    為設置於該處之自動測速違規照相桿攝得採證照片2幀，經
    臺北市政府警察局交通警察大隊大安分隊員警認異議人有違
    反道路交通管理處罰條例第53條之違規行為，依同條例第7
    條之2規定，對車輛所有人即異議人逕行舉發，異議人於應
    到案期限（95年5月11日）前之95年4月18日到案陳述意見，
    經原處分機關函請舉發單位調查結果，認異議人確有行經有
    燈光號誌管制之交岔路口闖紅燈之違規行為，於95年7月11
    日依道路交通管理處罰條例第53條第1項規定裁處異議人罰
    鍰2700元（小型車之最低裁罰標準），異議人於同日收受上
    開裁決書後，於95年7月11日具狀聲明異議等情，有卷附採
    證照片2幀、臺北市政府警察局大安分局95年5月17日北市警
    分交字第09531823300號函（載明異議人係於95年4月18日到
    案陳述意見）、裁決書、送達證書、臺北市政府警察局交通
    警察大隊95年4月21日北市警交大執字第09531739200號函（
    載明本件係由臺北市政府警察局交通大隊大安分隊員警舉發
    ）、異議人聲明異議狀等在卷可稽，是本件程序部分尚屬合
    法，先此敘明。
三、次查：異議人固不諱言有於95年4月1日凌晨2時51分許，駕
    駛車牌號碼5G-0913號自小客車沿臺北市○○區○○路西往
    東方向行駛，行經台大語文中心前，該處為有燈光號誌管制
    之交岔路口，且直行辛亥路方向顯示為紅燈，仍跨越該交岔
    路口所繪設之停止線而闖紅燈之情，惟辯稱：其時交岔路口
    前方10公尺處有員警封閉2個車道僅留1個車道進行攔檢，伊
    認為該處紅燈僅係提醒駕駛驅車受檢，否則豈有可能在前方
    有警員攔檢之情形下仍闖紅燈？員警顯以此方式構陷駕駛人
    云云。
四、經查：異議人所駕車牌號碼5G-0913號自小客車於95年4月1
    日凌晨2時51分許、上開交岔路口紅燈亮起11.2秒後，以時
    速42公里之速度，超越上開交岔路口停止線向前行駛等情，
    有卷附採證照片2幀可稽。依上揭採證照片所示，前方雖確
    有警員封閉快車道2個車道而僅留1個車道進行路檢之情，然
    按，警察於指定路段攔停交通工具而執行路檢，其目的或在
    於要求駕駛人或乘客出示相關證件或查證其身分，或檢查引
    擎、車身號碼或其他足資識別之特徵，或要求駕駛人接受酒
    精濃度測試之檢定等，至於其他交通違規行為則不在路檢之
    目的範圍內，警察職權行使法第8條、警察勤務條例第11條
    第3款定有明文，是警察雖於特定路段設置路檢點，然不論
    行經該路段之車輛是否接受警察之攔停稽查，仍應遵守其他
    道路標誌、標線、號誌之指示，並非行經該特定路段之車輛
    ，為接受可能之路檢，即得任意違反道路交通管制號誌指示
    ；況該燈光號誌管制交岔路口之設置目的，在於供行人穿越
    道路之用，此有上開採證照片可稽，並為本院職權所已知，
    倘謂該交岔路口前方既有警察路檢，即得恣意闖越紅燈，不
    啻將嚴重危害穿越上開道路之行人安全，綜上，異議意旨謂
    該處紅燈僅係提醒駕駛驅車受檢，員警顯以此方式構陷駕駛
    人云云，顯屬誤解，異議人縱係因上開誤認而於有燈光號誌
    管制之交岔路口闖紅燈，仍屬過失行為，依前揭司法院大法
    官會議釋字第275號解釋意旨及行政罰法第7條第1項規定，
    自仍無從解免其違反道路交通管理處罰條例第53條之過咎。
五、末按行為後法律或自治條例有變更者，適用行政機關最初裁
    處時之法律或自治條例，但裁處前之法律或自治條例有利於
    受處罰者，適用最有利於受處罰者之規定，行政罰法第5條
    定有明文，查本件所憑以裁處之道路交通管理處罰條例第53
    條第1項，於95年7月1日修正施行前即為同條例第53條之規
    定（亦即於95年7月1日修正施行後增列同條第2項規定，原
    規定改列第1項），內容並未有何更異，另本件所憑以裁處
    之道路交通管理處罰條例第63條第1項第3款之規定條項、內
    容亦未見更易，是異議人行為時、裁處前之道路交通管理處
    罰條例規定並未較有利於行為人，依前開說明，自應適用裁
    處時即95年7月1日修正後之道路交通管理處罰條例第53條第
    1項、第63條第1項第3款規定論處。
六、綜上所述，異議人確有於上開時地，行經有燈光號誌管制之
    交岔路口闖紅燈之違規行為，原處分機關因而依道路交通管
    理處罰條例第53條第1項，違反道路交通管理事件統一裁罰
    基準表之規定，裁處異議人罰鍰2700元，固非無見，然汽車
    駕駛人有道路交通管理處罰條例第53條情形之一者，除依原
    條款處罰鍰外，並記違規點數3點，道路交通管理處罰條例
    第63條第1項第3款定有明文，原處分疏未依上開規定另記異
    議人違規點數3點，顯有未當，是異議人空言指摘原處分失
    當，求予撤銷免罰，雖無理由，然原處分既有如上不當之處
    ，本院仍應予撤銷，另自為裁定如主文所示。
七、據上論斷，應依道路交通案件處理辦法第20條前段，裁定如
    主文。
中    華    民    國    95   年     9     月    25    日
                        交通法庭法  官  張永宏
以上正本證明與原本無異
如不服本裁定應於送達後5日內向本院提出抗告狀
                                書記官  楊婷婷
中    華    民    國    95    年    9     月    25    日


司法院資訊處製作；財團法人民間司法改革基金會備份。
